【裁判字號】    99,台上,7412
【裁判日期】    991125
【裁判案由】    偽造文書
【裁判全文】
最高法院刑事判決            九十九年度台上字第七四一二號
上  訴  人  黃金明
上列上訴人因偽造文書案件，不服台灣高等法院中華民國九十八
年六月十九日第二審判決（九十八年度上訴字第一五一三號，起
訴案號：台灣台北地方法院檢察署九十六年度偵字第五０七五號
），提起上訴，本院判決如下：
    主  文
上訴駁回。
    理  由
按刑事訴訟法第三百七十七條規定，上訴於第三審法院，非以判
決違背法令為理由，不得為之。是提起第三審上訴，應以原判決
違背法令為理由，係屬法定要件。如果上訴理由書狀並未依據卷
內訴訟資料，具體指摘原判決不適用何種法則或如何適用不當，
或所指摘原判決違法情事，顯與法律規定得為第三審上訴理由之
違法情形，不相適合時，均應認其上訴為違背法律上之程式，予
以駁回。本件上訴人黃金明上訴意旨略稱：(一)告訴人吳德堅十餘
年前向上訴人借錢約新台幣六百餘萬元不還，因上訴人近年追討
而生怨恨，編造不實事證虛偽陳述，欲逼上訴人撤銷債權，並於
訴訟期間誘導證人何文添、蔡政宏為虛偽陳述，本案顯遭告訴人
偽證指示完全不實。(二)告訴人於民國八十六年間，因金錢借貸關
係，無償借用新店市○○路九號一樓空屋予上訴人使用（裝潢修
繕均由上訴人出資），並指示黃清波交予上訴人一枚印章，作為
管理中華傑座大樓租賃及機車位租用，上訴人於管理期間，經費
收支明細均由告訴人審查簽名，告訴人確實有充分授權管理租賃
大樓工作。(三)原判決所稱偽刻之告訴人印章，上訴人已陳述一枚
是告訴人指示黃清波交付上訴人做管理大樓之用，另一枚是後續
蔡政宏作為管理之用，且黃清波已作證陳述上訴人確未曾盜用云
云。(四)本件租賃契約之變更，一切均經告訴人同意更改，本案經
十餘年後，告訴人才提出告發，顯係借錢不還，心存報復，欲逼
上訴人就範以撤銷債權云云。
惟查，原判決依憑上訴人不利於己之部分供述、證人吳德堅、黃
清波、張志鳳、蔡政宏、何文添之證詞，台灣台北地方法院八十
七年六月二日系爭房屋查封筆錄、同院八十七年六月二十二日民
事聲明異議狀、九十三年三月三日民事異議狀、扣押物品目錄表
、系爭房屋租賃契約書正本及影本、同院九十三年度促字第五一
八九號支付命令、相關支票影本等證據，資以認定上訴人有原判
決事實欄所記載之犯罪事實，因而維持第一審依牽連犯之規定，
從一重論處上訴人行使變造私文書，足以生損害於公眾及他人各
罪刑（第一罪為連續犯，處有期徒刑六月，減為有期徒刑三月；
第二罪處有期徒刑四月，減為有期徒刑二月，均諭知易科罰金之
折算標準及從刑），並依法定其應執行之刑之判決，駁回上訴人
在第二審之上訴，已詳敘其所依憑之證據及認定之理由。對於上
訴人辯稱：伊與吳德堅是好朋友，系爭房子給伊用，伊借錢給吳
德堅，沒有利息，吳德堅叫黃清波代他管理，把印章交給伊，換
伊管理，包括吳德堅所有十幾間房子的租賃及停車位。房屋契約
是讓伊長期住下去，吳德堅並要求將管理資料交給蔡政宏，那時
吳德堅錢沒有還給伊，伊就跟吳德堅說當店舖保證金可不可以，
吳德堅說可以，叫伊自己處理，伊回去後，就請秘書把增訂的契
約條款寫上去，應該是八月十七日回到吳德堅辦公室找他，但他
不在，蔡政宏知道此事。如果伊要去聲請支付命令可以用支票，
何必用房屋租賃契約書？後來被法拍才知道被騙了，伊才於九十
三年三月聲請支付命令。租賃契約書上二個不同的印章，都是蔡
政宏蓋的，一枚是在辦公室，一枚是在蔡政宏家裡。是黃清波交
給伊印章，伊又交給蔡政宏，章不是伊刻的云云。經綜合調查證
據之結果，認係卸責之詞，不足採信，分別在判決理由內詳予指
駁，並說明其證據取捨及判斷之理由。且敘明：(1)證人吳德堅已
證稱：系爭房屋租賃契約書係上訴人所篡改，該租賃契約書上之
印文，只有立契約人下的那個章是伊的章，其他的章都不是伊刻
的，有一個章是中華傑座管理委員會主任委員的章，放在黃清波
那裡，並沒有說將印章交給上訴人，也沒有授權用主任委員的章
作為房屋出租，房屋出租都是伊自己親自蓋章，且伊從未就該契
約之修改或增刪與上訴人洽談過云云，並未授權或同意上訴人為
上開行為。(2)上訴人雖辯稱：於八十七年八月間簽立系爭房屋租
賃契約書之補充條款云云（見九十六年度偵字第五０七五號偵查
卷第一五六頁、第一審卷第二十頁），然與其所提九十三年三月
三日民事異議狀所載：雙方於八十年四月一日就上開內容補充協
議於租約之第二十條及第二十一條內等情（見第一審卷第五六頁
），並不相符。又上訴人於八十七年六月二十二日向第一審法院
民事執行處所提之房屋租賃契約書，亦僅於房租收付明細欄一至
四部分有收取房租之記載（見第一審卷第五三頁），與上訴人所
辯：房租收付明細欄一至七部分，由蔡政宏一次蓋用「吳德堅」
印章云云（見九十六年度偵字第五０七五號卷第五八頁），亦不
符合。上訴人上開辯解，自無足採。(3)證人蔡政宏證稱：吳德堅
並未交付印章，上訴人亦未於八十七年四月間，與伊談及系爭契
約更改租賃期間與加註文字，及由伊替吳德堅蓋用印章，且未曾
見過上訴人與何文添來過辦公室，證人何文添證稱：於八十七年
四月間，曾與上訴人找吳德堅談利息及房屋如何返還，但未曾聽
過押租保證金的問題，隔二天後，因吳德堅不在，上訴人乃與蔡
政宏談話，伊未參與，當時已聽到上訴人提及房屋被查封各云云
。雖雙方就有無見面部分，所述不一，然事隔近十年，衡情不無
記憶不清，且渠等之基本證述，仍無從證明吳德堅同意變更系爭
契約書之內容。又本件房屋於八十七年六月二日始遭法院查封，
然證人何文添證稱：於八十七年四月間，與上訴人一同找吳德堅
談利息及房屋如何返還，當時已聽到上訴人提及房屋被查封之事
云云，顯違常情。況上訴人於八十七年六月二日法院民事執行處
查封時，未提出該有利之增補契約，於同年月二十二日隨民事聲
明異議狀所提出之經修改租賃期限之房屋租賃契約書影本，仍未
見增補第二十、二十一條契約內容（見第一審卷第五一、五二頁
），均與常情不合。證人何文添上開證述，無從採信。(4)上訴人
所辯吳德堅授權代為出租房屋、車位，及使用印章云云，為吳德
堅所否認，且與證人黃清波、張志鳳證述上訴人之代理權有所限
制云云，不相符合，自無足採，上訴人無權使用「吳德堅」之印
章，可以確認等語甚詳。原判決所為論述，核與卷證資料相符，
從形式上觀察，並無足以影響判決結果之違背法令之情形。按認
事採證、證據取捨及證據證明力之判斷，俱屬事實審法院之職權
，苟無違背證據法則，自不能指為違法。又證人供述之證據前後
縱有差異，事實審法院依憑證人前後之供述證據，斟酌其他證據
，本於經驗法則及論理法則，取其認為真實之一部，作為判斷之
證據，自屬合法。本件原審綜合上訴人不利於己之部分供述、證
人吳德堅、黃清波、張志鳳、蔡政宏、何文添之證詞、查封筆錄
、民事聲明異議狀、民事異議狀、扣押物品目錄表、房屋租賃契
約書、台灣台北地方法院支付命令、支票影本等證據，認證人吳
德堅之證述屬實，本件係上訴人與吳德堅因金錢借貸關係，遂由
上訴人取得吳德堅之系爭房屋之無償使用，雙方並簽立系爭房屋
租賃契約書二份，由上訴人收執，上訴人因該房屋遭查封，乃向
法院民事執行處書記官申報虛偽之租賃期間，並偽造或盜用吳德
堅之印章，變造系爭房屋租賃契約書上之房租收付明細欄，及虛
偽填載該房屋租賃契約書之第二十條及第二十一條租賃內容，進
而聲請支付命令，據此認定上訴人有本件之犯罪事實。對於上訴
人之辯解，認不足採。已分別在判決內詳述其認事採證、證據取
捨及判斷之理由，核與證據法則並無違背，為其職權之適法行使
，自不能指為違法。上訴意旨所指各節，置原判決已說明之事項
或屬原審採證認事職權之適法行使，任意指摘，或對於原判決究
竟如何違背法令，並未依卷內訴訟資料為具體之指摘，核與法律
規定得為第三審上訴理由之違法情形，均不相適合，應認其上訴
違背法律上之程式，予以駁回。
據上論結，應依刑事訴訟法第三百九十五條前段，判決如主文。
中    華    民    國  九十九  年   十一   月  二十五  日
                      最高法院刑事第十一庭
                          審判長法官  黃  一  鑫  
                                法官  張  春  福  
                                法官  林  勤  純  
                                法官  陳  國  文  
                                法官  宋  明  中  
本件正本證明與原本無異
                                      書  記  官  
中    華    民    國  九十九  年   十二   月    一    日
                                                       s

司法院資訊處製作；財團法人民間司法改革基金會備份。
